【裁判字號】    95,台上,2191
【裁判日期】    950421
【裁判案由】    違反藥事法等罪
【裁判全文】
最高法院刑事判決            九十五年度台上字第二一九一號
    上  訴  人  台灣高等法院檢察署檢察官
    被      告  甲○○
                        大陸人.
                        84號.
    選任辯護人  趙國生律師
上列上訴人因被告違反藥事法等罪案件，不服台灣高等法院中華
民國九十二年五月二十七日第二審更審判決（九十一年度上更(一)
字第七六０號，起訴案號：台灣台北地方法院檢察署八十七年度
偵字第九五一二號），提起上訴，本院判決如下：
    主  文
原判決撤銷，發回台灣高等法院。
    理  由
本件原判決以公訴意旨略以：被告甲○○與其夫徐逸哲（違反醫
師法，經台灣台北地方法院判處有期徒刑一年二月，緩刑三年確
定）均為未取得中華民國醫師資格之人，依法不得從事醫療行為
，竟自民國八十四年十月起，二人共同先後在台北市○○區○○
路一五九號十八樓之一、同市大安區○○○路○段七八巷二六號
三樓等處，以「耳穴探測儀」等儀器，放入病人耳穴，施行檢查
判讀，對張瑞瑛（已於八十七年四月十一日過世）予以診斷及轉
介醫療，而從事醫療業務，並販賣未經核准之偽藥使張瑞瑛及其
配偶陸有龍，誤為有效，多次購買，被騙新台幣數十萬元，因認
被告牽連犯有違反醫師法第二十八條第一項、藥事法第八十三條
第一項及刑法第三百三十九條第一項詐欺取財罪嫌云云。惟經審
理結果，認為不能證明被告犯罪，乃維持第一審諭知被告無罪之
判決，駁回檢察官在第二審之上訴，固非無見。
惟查：(一)被告以外之人於審判外之言詞或書面陳述，除法律有規
定者外，不得作為證據。刑事訴訟法第一百五十九條第一項定有
明文。本院前次發回意旨已指明，是否有傳喚張雅惠、張雅雯姊
妹到庭訊問之必要，而原審亦認應加調查，乃傳喚張雅惠、張雅
雯姊妹於九十二年五月六日審判期日到庭作證，嗣張雅惠提出信
函一紙代替應訊，並陳報其妹張雅雯業已過世。詎原審未再繼續
傳喚張雅惠，亦未囑託所在地之法院訊問該證人，逕於審判期日
提示張雅惠之信函加以調查（見更(一)卷第一００頁），更進而以
該信函為判決基礎，為有利被告之認定，並稱無再行傳喚之必要
云云，其採證難謂與證據法則無違，並有應於審判期日調查之證
據而未予調查之違背法令。(二)審理事實之法院，對於案內一切證
據，除認為不必要者外，均應詳為調查，然後基於調查所得之心
證，以為判斷事實之基礎，如有應行調查之證據未經依法調查，
或證據雖已調查而其內容尚未明瞭者，即與未經調查無異，如遽
行判決，即屬刑事訴訟法第三百七十九條第十款所稱之當然違背
法令。本院前次發回意旨並指明應設法傳喚「江小姐」以查明案
情，經原審依告訴人陸有龍提供之資料，傳喚溫安琪到庭後，溫
安琪證稱不認識被告，而告訴人亦稱溫安琪並非案發當時在被告
診所幫忙之人（見更(一)卷第七十七頁、七十八頁）。則溫安琪若
與本案無關，審理事實之法院自應續為調查，以瞭解「江小姐」
之確實身分。對此，被告之選任辯護人則稱證人江小姐曾出庭作
證，案號為八十七年度上易字第四一０三號徐逸哲違反醫師法案
（見同上卷第十七頁），嗣原審亦曾向台灣台北地方法院檢察署
調閱該案卷。唯原判決就此部分之調查結果並未予以說明，理由
已有不備。而「江小姐」究係何人至今仍嫌不明，原審未續予查
明，亦有應於審判期日調查之證據而未予調查之違背法令。(三)本
院前次發回意旨復指出，據告訴人提出之錄音帶內容，被告轉述
徐逸哲所稱，張瑞瑛腹瀉可能係服用「7ＣＡＷ3」藥丸所致，並
要張瑞瑛減少藥量，由每餐三顆改為每餐服用一顆或停止服用等
，倘該錄音內容真正，被告夫妻若無診療或販售藥物之行為，因
而知悉藥丸成份及藥物，又如何能研判張瑞瑛係服用「7ＣＡＷ3
」藥丸而造成腹瀉，實不能無疑等情。而被告亦於更(一)審審判期
日對告訴人提出之錄音帶答稱沒有意見等語。原審未再深入審究
，僅以被告係代徐逸哲回答張瑞瑛有關服藥問題而已云云，認為
不能遽認被告有販賣偽藥之犯行，亦嫌未盡調查能事。檢察官上
訴意旨，指摘原判決不當，非無理由，應認原判決仍有撤銷發回
更審之原因。至被告被訴違反醫師法及詐欺罪部分，原屬不得上
訴第三審之案件，惟公訴人認與販賣偽藥之犯行有審判不可分之
關係，爰一併發回更審，併予敘明。
據上論結，應依刑事訴訟法第三百九十七條、第四百零一條，判
決如主文。
中    華    民    國  九十五  年    四    月  二十一  日
                      最高法院刑事第十庭
                          審判長法官  洪  清  江
                                法官  石  木  欽
                                法官  李  伯  道
                                法官  林  勤  純
                                法官  陳  晴  教
      本件正本證明與原本無異
                                      書  記  官
中    華    民    國  九十五  年    五    月    一    日
                                                      Ｅ


司法院資訊處製作；財團法人民間司法改革基金會備份。
